【裁判字號】    97,交聲,26
【裁判日期】    970725
【裁判案由】    違反道路交通管理處罰條例聲明異議
【裁判全文】
臺灣雲林地方法院刑事裁定              97年度交聲字第26號
原處分機關  交通部公路總局嘉義區監理所雲林監理站
異  議  人
即受處分人  甲○○
上列異議人即受處分人因違反道路交通管理處罰條例案件，對於
交通部公路總局嘉義區監理所雲林監理站民國97年1 月25日所為
之裁決處分（原處分案號：雲監裁字第裁72-KAE132740號），聲
明異議，本院裁定如下：
    主  文
原處分撤銷。
甲○○不罰。
    理  由
一、原處分意旨略以：異議人即受處分人甲○○於民國96年12月
    28日18時30分，駕駛車牌號碼QU-8861 號自用小客車，行經
    雲三線5 公里處時，因違反道路交通安全規則肇事致人死亡
    ，經雲林縣警察局台西分局麥寮分駐所以雲警交字第KAE132
    740 號開單舉發，嗣原處分機關交通部公路總局嘉義區監理
    所調查後，亦認違規事實明確，乃依道路交通管理處罰條例
    第61條第1 項第4 款、第67條第3 項規定，裁處異議人吊銷
    駕駛執照，且1 年內不得考領駕駛執照。
二、聲明異議意旨略以：異議人於96年12月28日18時30分許，在
    雲三線5 公里處，因車禍案件為雲林縣警察局台西分局麥寮
    分駐所以雲警交字第KAE132740 號違規通知單舉發道路交通
    管理處罰條例第61條第1 項第4 款「肇事致人於死」之違規
    行為，惟本件事發經過係死者王清賢將其車輛停放於外側車
    道後，穿越馬路至對面購買東西，購妥後回來時再穿越馬路
    ，不幸被1 輛轎車撞擊，其被撞擊後整個身體再飛來撞擊異
    議人所駕駛轎車前面之保險桿後落地，而異議人當時行車車
    速正常，並未違反道路交通安全規則，且已依本能反應緊急
    剎車，但仍煞車不及，以致死者在瞬間遭輾過，異議人就此
    一突發車禍事故，實亦受害者，且心靈受創至今尚無法平復
    ，而依道路交通管理處罰條例第61條第1 項第4 款規定：「
    汽車駕駛人，駕駛汽車有下列情形之一者，吊銷其駕駛執照
    ：四違反道路交通安全規則、第33條之管制規則，因而肇事
    致人死亡。」本件異議人並無違規超速行駛，亦未違反道路
    交通安全規則，更無肇事之情事，警方所掣單舉發之違規事
    由「肇事致人死亡」顯與事實不符，爰聲請撤銷原處分，並
    發還代為保管之汽車駕駛執照等語。
三、按交通法庭認為聲明異議有理由者，應以裁定將原處分經聲
    明異議部分撤銷，並自為裁定，道路交通案件處理辦法第20
    條前段定有明文。次按汽車駕駛人，駕駛汽車違反道路交通
    安全規則、第33條之管制規則，因而肇事致人死亡者，吊銷
    其駕駛執照；汽車駕駛人，曾依本條例其他各條規定吊銷駕
    駛執照者，1 年內不得考領駕駛執照，道路交通管理處罰條
    例第61條第1 項第4 款、第67條第3 項分別定有明文。次按
    行為人雖非故意，但按其情節應注意，並能注意，而不注意
    者，為過失，係刑法第14條第1 項所明定。是刑法過失犯之
    成立，必需行為人按其情節有注意之義務，並且在客觀上能
    注意，而疏未注意者，始負有過失責任；再按汽車駕駛人依
    規定遵守交通規則行車時，得信賴其他汽車駕駛人亦能遵守
    交通規則，故關於他人違規行為所導致之危險，僅就可預見
    ，且有充足時間可採取適當之措施以避免結果之發生時，負
    其責任，對於他人突發不可知之違規行為並無防止之義務（
    最高法院87年台非字第337 號判決可資參照）。
四、經查：
  (一)本件異議人於96年12月28日18時30分，駕駛車牌號碼QU-886
    1 號自用小客車，沿雲林縣雲三線公路由北往南方向行駛，
    於行經該公路5 公里處時，適有王清賢站立於路中行車分向
    線處，遭陳銘裕所駕駛沿該公路由南往北方向行駛之車牌號
    碼YA-1933 號自用小客車擦撞後，彈至對向車道為異議人所
    駕駛之車輛輾壓，致王清賢因腹腔破裂骨折引起出血性休克
    ，經送醫救治，仍不治死亡，異議人嗣經雲林縣警察局台西
    分局麥寮分駐所以其違反道路交通安全規則肇事致人死亡而
    開單舉發，並經原處分機關依道路交通管理處罰條例第61條
    第1 項第4 款、第67條第3 項規定，裁處異議人吊銷駕駛執
    照，且1 年內不得考領駕駛執照等情，為異議人所不否認，
    且有雲林縣警察局台西分局麥寮分駐所雲警交字第KAE13274
    0 號舉發違反道路交通管理事件通知單、原處分機關97年1
    月25日雲監裁字第裁72 - KAE132740號裁決書各1 份附卷可
    稽，並經本院調取臺灣雲林地方法院檢察署97年度偵字第86
    5 號異議人所涉過失致死案件卷宗核閱無誤，自堪以認定。
  (二)惟異議人否認其就上開交通事故有何違反道路交通安全規則
    之過失，並以前詞置辯，又本件交通事故經送請臺灣省嘉雲
    區車輛行車事故鑑定委員會鑑定結果，認：「伍、肇事分析
    ：一、駕駛行為：行人佇立於道路中心：陳君（即陳銘裕）
    無照駕駛自用小客車，夜間預見狀況未妥採安全措施，撞及
    站立於道路中心，等待穿越道路之行人；行人王清賢，夜間
    於劃有分向限制線路段，站立於道路中心，等待穿越道路不
    當，阻礙車輛行；甲○○駕駛自用小客車，在遵行車道內行
    駛肇事。二、佐證資料：(一)警繪圖示：l.道路中心有分向限
    制線路段，吳車停於己方行向內側車道內，行人倒於車尾1.
    8 公尺處。2.行人標註站立於分向限制線上。(二)警訊筆錄：
    1.陳君自述：『因死者王君站在雙黃線前等待車輛通過，這
    時我通過該地死者剛好擦撞到我車駕駛座旁後照鏡致死者倒
    向對向車道…要停車察看，這時正好對向車道有1 部qu-886
    1 吳車通過，輾過死者…我車速約40-50 公里…發現危險時
    距兩個車身…我以為他要穿越馬路誰知道他一直站在雙黃線
    路中，我原本要閃避外線因外線車道有人，我一直以為他會
    穿越馬路所以我就一直沿內側雙黃線行駛…。』2.吳君警訊
    筆錄自述：『我發現有一黑影從對向車道過來，我立即剎車
    ，因太接近來不及反應我就輾過死者…。我車速約50公里…
    前後輪都輾過…。』(三)到本會說明陳君陳述：『陳（我）車
    左前車頭有碰及行人的腳，然後行人彈到前擋風玻璃。』(四)
    綜合前述並參考卷附照片等研析認為：陳銘裕無照駕駛自用
    小客車，夜間預見狀況未妥採安全措施，致車頭左前角撞及
    站立於道路中心之分向限制線附近，等待穿越道路，阻礙車
    輛通行之行人後，行人彈至對向道復遭在遵行車道內行駛，
    猝不及防範，由甲○○駕駛自用小客車輾壓肇事。…柒、鑑
    定意見：一、陳銘裕無照駕駛自用小客車，夜間且預見狀況
    未妥採安全措施，撞及站立於道路中心（於劃有分向限制線
    路段）等待穿越道路之行人，為肇事主因。二、行人王清賢
    ，夜間站立於道路中心，等待穿越道路不當，阻礙車輛通行
    ，為肇事次因。三、甲○○駕駛自用小客車，無肇事因素。
    」有該會97年3 月26日嘉雲區970101案鑑定意見書1 份在卷
    可查，經核亦與本院所調取之前揭卷證資料相符，應足以採
    信，則異議人否認其就上開交通事故有違反道路交通安全規
    則之過失乙節，尚非無據。
  (三)綜上所述，本件應為行人王清賢於夜間違規站立在道路中心
    ，等待穿越道路，而阻礙車輛通行，以致遭同向已預見此一
    狀況卻未妥善採取適當安全措施之陳銘裕所駕駛之自用小客
    車撞及後，倒向對向車道，再為異議人所駕駛在遵行車道行
    駛之自用小客車不及閃避而輾壓，且依本件全部客觀情事判
    斷，異議人於發現王清賢倒向其車道之際，就王清賢、陳銘
    裕2 人突發之違規行為所導致之危險，顯然並無充足之時間
    可採取適當措施以避免輾壓王清賢致其死亡之結果發生，自
    難認其有何違反道路交通安全規則之過失可言。此外，本院
    復查無其他積極證據，足認異議人就本件交通事故有何應注
    意、能注意而未注意之情事，違反交通安全規則致本件車禍
    發生、被害人死亡之情形，尚難遽令異議人負過失責任。原
    處分機關未詳予審究上情，遽予裁罰，尚有未洽，本件異議
    為有理由，原處分應予撤銷，另諭知異議人不罰，以資適法
    。
五、據上論斷，應依道路交通案件處理辦法第20條，裁定如主文
    。
中    華    民    國    97    年    7     月    25    日
                    交通法庭    法  官  王雅苑
以上正本證明與原本無異。
如不服本裁定，應於裁定送達後5 日內向本院提出抗告狀（須附
繕本）。
                                書記官  張簡純靜
中    華    民    國    97    年    7     月    25    日


司法院資訊處製作；財團法人民間司法改革基金會備份。
